【裁判字號】    98,訴,3671
【裁判日期】    981130
【裁判案由】    毒品危害防制條例
【裁判全文】
臺灣臺中地方法院刑事判決              98年度訴字第3671號
公  訴  人  臺灣臺中地方法院檢察署檢察官
被      告  甲○○
                    （另案於臺中監獄執行中）
上列被告因違反毒品危害防制條例案件，經檢察官提起公訴（98
年度毒偵字第2708號），被告於本院準備程序中就被訴之事實為
有罪之陳述，經本院合議庭裁定由受命法官獨任進行簡式審判程
序審理，判決如下：
    主      文
甲○○施用第一級毒品，累犯，處有期徒刑拾月；扣案海洛因肆
包（含包裝袋肆個，海洛因粉末合計淨重零點肆柒公克）沒收銷
燬之。又施用第二級毒品，累犯，處有期徒刑柒月。應執行有期
徒刑壹年月；扣案海洛因肆包（含包裝袋肆個，海洛因粉末合
計淨重零點肆柒公克）沒收銷燬之。
    事實及理由
壹、程序方面
    刑事訴訟法第273條之1第1 項規定除被告所犯為死刑、無期
    徒刑、最輕本刑為3 年以上有期徒刑之罪或高等法院管轄第
    一審案件者外，於審判期日前之程序進行中，被告先就被訴
    事實為有罪之陳述時，審判長得告知被告簡式審判程序之旨
    ，並聽取當事人、代理人、辯護人及輔佐人之意見後，裁定
    進行簡式審判程序。查本案被告甲○○被訴違反毒品危害防
    制條例案件，非前開不得進行簡式審判程序之案件，經被告
    於本院審理時就被訴之事實為有罪之陳述，且經本院告知被
    告簡式審判程序之旨，聽取被告及檢察官之意見後，爰依刑
    事訴訟法第273 條之1第1項規定裁定改依簡式審判程序審判
    之，先予敘明。
貳、實體方面
一、犯罪事實：
（一）甲○○前於民國91年間，因施用毒品案件，經本院裁定令
      入勒戒處所觀察、勒戒後，因認無繼續施用毒品之傾向，
      而於91年5月15日釋放出所，於91年5月29日執行完畢，並
      經臺灣臺中地方法院檢察署檢察官以91年度毒偵字第1294
      號為不起訴處分確定；復於93年間，因施用第一、二級毒
      品案件，分別經本院以93年度訴字第1808號及94年度易字
      第198 號判決判處有期徒刑8月、7月確定，嗣經臺灣臺中
      地方法院檢察署檢察官聲請合併定應執行刑，而經本院裁
      定定應執行有期徒刑1年1月確定，於94年11月3 日縮刑期
      滿執行完畢；再於95年間因施用第一、二級毒品案件，經
      本院以95年度訴字第2021號判決判處有期徒刑1年、5月，
      定應執行有期徒刑1年3月確定，經臺灣臺中地方法院檢察
      署檢察官聲請減刑，而分別減刑為6月、2月15日，定應執
      行有期徒刑7月15日，甫於96年7月16日縮刑期滿執行完畢
      ；又於97年間，因施用毒品案件，分別經本院以97年度訴
      字第4603號判決判處有期徒刑1年2月，復經臺灣高等法院
      臺中分院以98年度上訴字第573 號駁回其上訴確定，及經
      本院以97年度訴字第4238號判決判處有期徒刑1 年確定，
      經臺灣臺中地方法院檢察署檢察官聲請合併定應執行刑，
      而經本院裁定定應執行有期徒刑2 年確定（本件構成累犯
      ）。
（二）詎甲○○猶未悛悔警惕，明知海洛因、甲基安非他命係毒
      品危害防制條例所列之第一、二級毒品，不得施用及持有
      ，仍於強制戒治執行完畢釋放後5 年內因數次施用毒品，
      並均經本院判處有期徒刑確定後，復基於施用第一級毒品
      海洛因（下稱海洛因）及第二級毒品甲基安非他命（下稱
      甲基安非他命）之各別犯意，分別於98年7月8日凌晨下午
      7 時許，在臺中縣大里市○○路61巷16號即其友人真實姓
      名、年籍不詳綽號「阿國」（下稱「阿國」）之住處內，
      將甲基安非他命放入玻璃球燒烤之方式施用甲基安非命1
      次；復於98年7月9日中午12時許，在上開「阿國」住處內
      ，將海洛因摻水放入針筒注射手臂血管之方式施用海洛因
      1次，嗣於同日下午5時許，欲其離開上開「阿國」住處時
      ，為警盤查，並扣得第一級毒品海洛因4 包（含外包裝袋
      4 個，海洛因粉末合計淨重0.47公克），並經甲○○同意
      採其尿液檢驗，鑑驗結果呈嗎啡陽性反應，始悉上情。
（三）案經臺中縣警察局霧峰分局報告臺灣臺中地方法院檢察署
      檢察官偵查起訴。
二、上開犯罪事實，業經被告甲○○於警詢時、偵查中及本院準
    備程序時均坦承不諱，且被告同意於前開時間採集之尿液經
    送驗，結果呈嗎啡及甲基安非他命陽性反應乙節，復有詮昕
    科技股份有限公司98年7 月22日濫用藥物尿液檢驗報告、臺
    中縣警察局霧峰分局毒品尿液真實姓名對照表各1 份在卷可
    稽，而扣案之白色粉末4 包，經送法務院調查局濫用藥物實
    驗室鑑驗結果，送驗粉末檢品4 包均含第一級毒品海洛因成
    分，海洛因粉末合計淨重0.47公克，此有法務院調查局濫用
    藥物實驗室98年8月3日調科壹字第09823021030號鑑定書1份
    存卷可憑，是其確有於如犯罪事實欄所載之時、地施用甲基
    安非他命及海洛因各1 次之犯行至明。故被告前開自白核與
    事實相符，堪予採信。本案事證已臻明確，被告犯行洵堪認
    定，應依法論科。
三、按觀察、勒戒或強制戒治執行完畢釋放後，5 年內再犯施用
    第一、二級毒品之罪者，檢察官應依法追訴，毒品危害防制
    條例第23條第2 項定有明文；次按修正毒品危害防制條例就
    施用毒品者，僅於「初犯」及「5 年後再犯」二種情形，有
    其追訴條件之限制，即須於初犯經觀察、勒戒或強制戒治釋
    放後，5 年內均無施用毒品之行為，始能認其前所實施之觀
    察、勒戒或強制戒治已足遮斷毒癮，而得於5 年後再犯時，
    再予適用初犯之規定，重行觀察、勒戒等程序；倘5 年內已
    經再犯，被依法追訴處罰，縱其第3次（或第3次以上）施用
    毒品之時間在初犯釋放5年以後，即與「5年後再犯」之情形
    有別，且因已於「5 年內再犯」，顯見其再犯率甚高，原實
    施觀察、勒戒或強制戒治，已無法收其實效，而無5 年戒斷
    期之存在，自無再經觀察、勒戒及強制戒治之必要，應由檢
    察官逕行起訴；最高法院著有95年度台非字第59號判決、95
    年度台非字第65號判決意旨可供參照。查本案被告甲○○有
    如犯罪事實欄所載之觀察、勒戒及刑之執行等情，此有臺灣
    高等法院被告前案紀錄表在卷可稽，是被告於91年5 月29日
    強制戒治執行完畢後5 年內，復於93、95、97年間既仍因有
    施用毒品犯行，並均經本院判決判處有期徒刑確定，依諸前
    開條例規定及最高法院判決意旨，因被告在觀察勒戒、強制
    戒治執行完畢釋放後之5 年內，業有施用毒品之行為，則被
    告本次於98年7月8日下午7時許及同年月9日中午12時許所為
    之施用毒品行為，即與5 年後再犯之情形有別，無再經觀察
    、勒戒或強制戒治之必要，應由檢察官逕行起訴，附此敘明
    。
四、核被告甲○○所為，係犯毒品危害防制條例第10條第1 項之
    施用第一級毒品罪及同條第2 項之施用第二級毒品罪。其施
    用第一、二級毒品前持有第一、二級毒品之低度行為經施用
    之高度行為所吸收，不另論罪。又被告於98年7月8日下午7
    時許及同年月9 日中午12時許，先後施用甲基安非他命、海
    洛因各1 次之犯行，所犯施用第一級毒品罪與施用第二級毒
    品罪間，犯意各別，行為互殊，應予分論併罰。又被告有如
    事實欄所載犯罪科刑及刑之執行情形，有臺灣高等法院被告
    前案紀錄表在卷可稽，其於有期徒刑執行完畢後5 年內，故
    意再犯本案有期徒刑以上之罪，為累犯，應依法加重其刑。
    爰審酌被告有如事實欄所示之多項前科，且有施用毒品而經
    觀察、勒戒及執行刑罰之紀錄，有上開前案紀錄表可參，詎
    其猶未悛悔警惕，再犯本案施用第一、二級毒品之罪，顯未
    因前所受之觀察、勒戒、強制戒治及刑罰執行而決心改過，
    矯正其行，自制力亦顯不佳；再者，被告施用毒品不但足以
    導致精神障礙、性格異常，甚至造成生命危險，戕害個人身
    心健康，對社會治安可能之危害程度非輕，並斟酌其施用第
    一、二級毒品之次數及犯罪後坦承犯行，態度尚佳等一切情
    狀，各量處如主文所示之刑，並定其應執行之刑，以示儆懲
    。
五、另扣案之海洛因4 包（送驗前含沾附海洛因而無法完全析離
    之包裝袋共計毛重1.83公克，海洛因粉末合計淨重0.47公克
    ），為查獲之毒品，有上開鑑定書1 份在卷可參，不問屬於
    犯人與否，應依毒品危害防制條例第18條第1 項前段規定，
    於該罪名主文項下宣告沒收銷燬之；至扣案之上開海洛因包
    裝袋4 個，因現今採用之鑑驗方式，包裝袋仍會殘留微量毒
    品而無法將之完全析離，此為法院審理毒品案件時所已知，
    則扣案之包裝袋4 個既無法與上開海洛因完全析離，自應包
    含於上開毒品，一併宣告沒收銷燬。另因送鑑用罊之毒品，
    已不存在，自無從沒收之，附此敘明。
據上論斷，應依刑事訴訟法第273條之1第1項、第299條第1 項前
段，毒品危害防制條例第10條第1項、第2項、 第18條第1項前段
，刑法第11條、第47條第1項、第51條第5款，判決如主文。
本案經檢察官乙○○到庭執行職務。
中    華    民    國    98    年    11    月    30    日
                  刑事第四庭  法  官  潘曉玫
以上正本證明與原本無異。
如不服本判決應於收受判決後10日內向本院提出上訴書狀，並應
敘述具體理由；其未敘述上訴理由者，應於上訴期間屆滿後20日
內向本院補提理由書（均須按他造當事人之人數附繕本）「切勿
逕送上級法院」。
                              書記官  張齡方
中    華    民    國    98    年    11    月    30    日
附錄本案論罪科刑法條全文：
毒品危害防制條例第十條
施用第一級毒品者，處六月以上五年以下有期徒刑。
施用第二級毒品者，處三年以下有期徒刑。


司法院資訊處製作；財團法人民間司法改革基金會備份。
